【裁判字號】    98,消債抗,36
【裁判日期】    980330
【裁判案由】    更生事件
【裁判全文】
臺灣臺中地方法院民事裁定  98年度消債抗字第36號
抗  告  人  友邦國際信用卡股份有限公司
法定代理人  乙○○
送達代收人  甲○○
上列抗告人因消費者債務清理條例申報債權事件，對於民國98年
2月25日本院97年度執消債更字第418號裁定提起抗告，本院裁定
如下：
    主    文
抗告駁回。
抗告費用新臺幣壹仟元由抗告人負擔。
    理    由
一、本件抗告意旨略以：（一）本件更生事件原審所公告之申報
    債權期間為民國97年12月11日起至97年12月30日止，抗告人
    業於97年12月30日即將申報債權文件委由郵務機關寄送，雖
    原審法院收發室係於97年12月31日始收受抗告人申報債權文
    件，然抗告人既於公告期限內之97年12月30日付郵寄送，自
    應未逾越上開申報債權期間。（二）消費者債務清理條例第
    47條所定之申報債權期間為法定期間之一種，而抗告人及其
    訴訟代理人均居住於台北地區，故依民事訴訟法第162條第2
    項及司法院頒訂之法院訴訟當事人在途期間標準，本件自應
    扣除在途期間5日；是本件縱以抗告人申報債權文件送達原
    審法院之97年12月31日為抗告人申報債權之期日，然扣除在
    途期間後，本件應以98年1月5日為申報債權期限之末日，基
    此，抗告人申報債權亦未逾期，故原審適用法律顯有所違誤
    等語。為此爰請求廢棄原裁定云云。
二、按關於更生或清算之程序，除本條例別有規定者外，準用關
    於民事訴訟法之規定，消費者債務清理條例第15條定有明文
    。而所謂為訴訟行為者，係指在法院為之，當事人在家中或
    在他處所所為之準備行為，當然不能認為已為訴訟行為，自
    以到達法院之日為上訴書狀提出於法院期日，至其何時付託
    郵局代遞書狀，自可不問（參最高法院50年台抗字第311號
    判例意旨例意旨）；次按民事訴訟法第162條第1項所謂應扣
    除在途期間計算之法定期間，係僅指同法所規定訴訟關係人
    應為一定訴訟行為之期間而言，諸如不變期間（例如上訴期
    間、抗告期間）與通常法定期間（例如聲請回復原狀之期間
    、證人及鑑定人請求日費或旅費之期間）始足當之（參最高
    法院43年台上字第850號判例意旨）。
三、經查：
（一）按法院開始更生程序之裁定，應載明其年、月、日、時，
      並即時發生效力，消費者債務清理條例第45條第1項定有
      明文；同條例第47條且規定開始更生程序後應公告，並通
      知已知之債權人及債務人。查本件本院係於97年11月28日
      以97年度消債更字第1061號裁定債務人詹益濬自97年12月
      1日上午10時開始更生程序，且隨即依法送達開始更生之
      公告及債權人清冊，其公告事項，有關申報債權期間係自
      97年12月11日起至97年12月30日止，此有更生裁定及公告
      在卷可憑，又抗告人係於97年12月12日即已收受通知，惟
      其申報債權之文件，卻遲至97年12月31日始到達本院，此
      亦有送達證書、抗告人之債權陳狀及郵局送達回執等可參
      ，則揆諸上開法律規定及判例意旨說明，自應以97年12月
      31日為抗告人申報債權文件提出於法院之期日，顯已逾本
      院上開公告之申報債權期限。是抗告人辯稱：其申報債權
      並未逾限云云，自屬無據。
（二）又債權人應於法院所定申報債權之期間內申報債權之種類
      、數額或其順位，消費者債務清理條例第33條第1項亦定
      有明文。此為債權人向法院申報債權應遵循之期間，乃屬
      強行規定之事項，核與民事訴訟法第162條第1項所定應扣
      除在途期間之法定期間（包括不變期間及通常法定期間）
      ，其性質本不相同，蓋前者乃為期更生程序能迅速終結，
      使更生人之債權人能早日獲得分配所設之期限，債權人如
      不依限申報債權，依同條例第73條債權將在實體上產生除
      斥之效果；後者乃限於訴訟關係人於實施訴訟行為時，計
      算不變期間及通常法定期間，並為扣除在途期間之用，其
      二者顯然有別。從而，民事訴訟法第162條第1項之規定，
      於更生事件債權人申報債權時，自無適用之餘地。是抗告
      人另所辯：本件應扣除在途期間，而以98年1月5日為申報
      債權期限之末日，故抗告人之申報債權並未逾期云云，亦
      屬無據。
（三）另抗告人雖於公告補報債權期間內申報債權，但並未陳明
      有何不可歸責之理由，且觀抗告人於97年12月12日（原審
      誤為97年12月15日）早已收受債務人詹益濬開始更生程序
      之公告及債權人清冊之通知，業如前述，惟其卻疏於注意
      本件於97年12月1日即已開始更生程序，且逾期未於本院
      公告規定申報債權之期限內即97年12月11日起至97年12月
      30日止申報債權，準此，顯亦無不可歸責之事由可言。
四、綜上所述，本件原審裁定駁回抗告人之聲明異議，核無違誤
    ，抗告意旨猶執前詞，指摘原裁定不當，求予廢棄，為無理
    由，應予駁回。
五、據上論結，本件抗告為無理由，並依消債者債務清理條例第
    第15條，民事訴訟法第495條之1第1項、第449條第1項、第9
    5條、第78條，裁定如主文。
中    華    民    國    98    年    3    月    30    日
                  民事第四庭  審判長法  官  王  銘
                                    法  官  王鏗普
                                    法  官  黃文進
正本係照原本作成
本件不得再抗告。
中    華    民    國    98    年    3    月    30    日
                                    書記官


司法院資訊處製作；財團法人民間司法改革基金會備份。
